臺灣臺北地方法院民事裁定  
110年度亡字第104號
聲  請  人  楊永泰  
上列聲請人聲請死亡宣告事件，本院裁定如下：
    主    文
准對失蹤人楊氏吾柔（女、民國00年00月0日生）（失蹤前住所
地：臺北州臺北市日新町二丁目99番地）為宣告死亡之公示催告
。該失蹤人應於本公示催告公告之翌日起6個月內，向本院陳報
現尚生存，如不陳報，本院將宣告其為死亡。無論何人，凡知該
失蹤人之生死者，均應於上開期間內，將其所知之事實，陳報本
院。
    理    由
一、聲請意旨略以，失蹤人楊氏吾柔為聲請人楊永泰祖父之養女
    ，原設籍於臺北州臺北市日新町二丁目99番地、戶主楊藩氏
    茶花戶內，其記事記載於民國15年5月20日與中華民國福建
    省興化府莆田縣楊樁婚姻除籍，再無其他記事及戶籍異動紀
    錄，且光復後亦無設籍，處於生死不明之狀態迄今，為此聲
    請宣告失蹤人死亡等語。   
二、按失蹤人失蹤滿10年後，法院得因利害關係人或檢察官之聲
    請，為死亡之宣告，民國71年1月4日修正公布前之民法總則
    第8條第1項定有明文。又修正之民法總則第8條之規定，於
    民法總則施行後修正前失蹤者，亦適用之，但於民法總則修
    正前，其情形已合於修正前民法總則第8條之規定者，不在
    此限，民法總則施行法第3條第3項亦有明文。宣告死亡或撤
    銷、變更宣告死亡之裁定，利害關係人或檢察官得聲請之；
    法院准許宣告死亡之聲請者，應公示催告；公示催告，應記
    載下列各款事項：一、失蹤人應於期間內陳報其生存，如不
    陳報，即應受死亡之宣告。二、凡知失蹤人之生死者，應於
    期間內將其所知陳報法院。前項公示催告，準用第130條第3
    項至第5項之規定。但失蹤人滿百歲者，其陳報期間，得定
    為自揭示之日起2個月以上，家事事件法第155條、第156條
    規定甚明。
三、經查，聲請人主張之事實，業據其提出聲請人之身分證影本
    及戶籍謄本、繼承系統表、戶籍資料等件為證，本院依職權
    函調失蹤人之戶籍資料及殯葬紀錄，查無失蹤人光復後設籍
    資料，亦無相關治喪資料，有臺北市大同區戶政事務所函、
    臺北市殯葬管理處函在卷可參，而國民政府於34年10月25日
    臺灣光復後，曾於35年4月間實施戶口清查，嗣於35年10月1
    日辦理初次設籍登記，失蹤人於臺灣光復後未辦理初設戶籍
    登記之原因，不外乎失蹤、死亡等因素所致，此為公眾週知
    之事實。從而，雖無法直接認定失蹤人死亡之事實，惟可認
    至遲於35年10月1日即處於失蹤狀態，迄今仍行方不明，符
    合得為死亡宣告之10年法定期間，而聲請人為辦理土地移轉
    登記事宜而與失蹤人間有法律上利害關係，故其請求對失蹤
    人為死亡宣告前之公示催告，於法有據，應予准許。
中    華     民     國    110    年    10   月   7    日
                    　　家事法庭  法  官  陳伯均
以上正本係照原本作成。
本裁定不得抗告。
中　　華　　民　　國　　110 　年　　10　　月　　8 　　日
                                  書記官  劉文松